最高法院刑事判決　　　　　　　　　　　　　　　　九十一年度台上字第二○六號
　　上　訴　人　甲○○
右上訴人因偽造文書案件，不服台灣高等法院高雄分院中華民國九十年十月三十一日
第二審判決（九十年度上訴字第一三五○號，起訴案號：台灣高雄地方法院檢察署八
十九年度偵字第二三六○八號），提起上訴，本院判決如左：
    主  文
上訴駁回。
    理  由
一行使偽造私文書部分：
按刑事訴訟法第三百七十七條規定，上訴於第三審法院，非以判決違背法令為理由，
不得為之。是提起第三審上訴，應以原判決違背法令為理由，係屬法定要件。如果上
訴理由狀並未依據卷內訴訟資料，具體指摘原判決不適用何種法則或如何適用不當，
或所指摘原判決違法情事，顯與法律規定得為第三審上訴理由之違法情形，不相適合
時，均應認其上訴為違背法律上之程式，予以駁回。本件上訴人甲○○上訴意旨略稱
：(一)、原審對上訴人之犯罪事實及有利證據應告知而未告知，有未盡調查能事之違法
。(二)、原判決並未指摘第一審判決適用法則不當，而諭知較第一審判決為重之刑，有
違刑事訴訟法第三百七十條之規定。(三)、原判決科刑所審酌之事項記載：「審酌被告
年輕力壯不憑己力謀生，竟偽造文書而牟取不法利益，又一犯再犯，對於被害人所生
危害非輕，及其犯後坦承犯行等一切情狀」，與第一審判決量刑時審酌情狀相同，一
字不差，原判決竟加重其刑四月，又未說明其理由，有判決不載理由及判決不適用法
則之違法等語。惟查原審認定上訴人有原判決事實欄所載之犯行，係以該事實已據上
訴人坦承不諱，核與被害人詹初洛、李麗華、盧成偉、余玉華、林宏憲等人及證人陳
淑媛所述情節相符，並有偽造之匯出匯款回條聯五紙、訂貨單、出貨單、應收帳款傳
票、台灣銀行安平分行及台灣銀行台南分行函等在卷可稽，足見上訴人之自白與事實
相符等證據，予以綜合判斷，認上訴人成立刑法第二百十六條、第二百十條之行使偽
造私文書罪及第三百三十九條第一項、第三項之詐欺取財既遂與未遂罪，依牽連犯規
定，從一重之連續行使偽造私文書罪處斷，於法定刑內量處其刑，已詳述其所憑證據
及理由，所為論斷均有卷存資料可資覆按。查依原審審判筆錄，原審於審判期日有就
上訴人被訴事實訊問被告及告以犯罪嫌疑及所犯罪名，並踐行調查證據程序，上訴意
旨謂原審未告知其被訴之犯罪事實，顯非依據卷內資料執為指摘之合法第三審上訴理
由。又原審究竟未調查何項有利上訴人之證據，上訴意旨未具體表明，泛詞指摘未調
查有利之證據，亦非適法之上訴理由。刑事訴訟法第三百七十條規定第二審不得諭知
較重於第一審判決之刑，係指由被告上訴或為被告之利益而上訴之情形，本件第一審
判決後，檢察官以量刑太輕為由，為被告之不利益提起第二審上訴，原審以檢察官之
上訴為有理由，因而諭知較第一審判決為重之刑，並不違法，上訴意旨謂有違上開法
條之規定云云，尚有誤會。原判決已明上訴人連續詐財，所得財物價值達新台幣三
十七萬三千六百元，且事後未與被害人和解，第一審僅判處有期徒刑八月，尚嫌輕縱
，檢察官上訴意旨執此指摘第一審判決不當為有理由，因而撤銷第一審判決，改判量
處有期徒刑一年之理由。上訴意旨謂原審及第一審量刑時審酌之情事均相同，竟加重
量刑，又未說明其理由云云，指摘原判決不當，顯非依據原判決之記載所為之任意指
摘，殊與法律規定得為第三審上訴理由之違法情形不相適合，衡以前開說明，此部分
其上訴為違背法律上之程式，應予駁回。
二詐欺部分：
按刑事訴訟法第三百七十六條所列各罪之案件，經第二審判決者，不得上訴於第三審
法院，法有明文。本件上訴人所犯刑法第三百三十九條第一項、第三項之罪部分，核
屬刑事訴訟法第三百七十六條第四款之案件，依首開說明，既經第二審判決，自不得
上訴於第三審法院。縱此部分與行使偽造私文書部分有方法結果之牽連關係，為裁判
上一罪，但行使偽造私文書部分之上訴為不合法，本院應從程序上予以駁回，而無從
為實體上判決，對於此輕罪部分，亦無從適用審判不可分原則，為實體上審判，上訴
人竟復提起上訴，顯為法所不許，應予駁回。
據上論結，應依刑事訴訟法第三百九十五條前段，判決如主文。
中      華      民      國    九十一    年      一      月     十六     日
                              最高法院刑事第八庭
                                  審判長法官  張  信  雄
                                        法官  賴  忠  星
                                        法官  張  清  埤
                                        法官  呂  永  福
                                        法官  孫  增  同
      右正本證明與原本無異
                                              書  記  官
中      華      民      國    九十一    年      一      月    二十三    日
